臺灣臺北地方法院民事判決　九十一年度訴字第一三七五號
　　原　　　告　丁○○
　　訴訟代理人　庚○○
　　　　　　　　辛○○
　　　　　　　　　　　　送達代.
　　被　　　告　戊○○
　　　　　　　　丙○○
　　　　　　　　乙○○
　　訴訟代理人　甲○○
右當事人間請求返還借款事件，本院判決如左：
    主    　文
被告戊○○、丙○○、甲○○應連帶給付原告新台幣壹佰玖拾參萬壹仟柒佰壹拾元，
及自民國九十一年三月十五日起至清償日止，按週年利率百分之五計算之利息。但其
中被告戊○○、丙○○應於繼承張萬進之遺產限度內負連帶給付責任。
原告其餘之訴駁回。
訴訟費用由被告戊○○、丙○○、甲○○連帶負擔。但其中被告戊○○、丙○○應於
繼承張萬進之遺產限度內連帶負擔。
本判決原告勝訴部分於原告以新台幣陸拾肆萬肆仟元供擔保後，得假執行。
原告其餘假執行之聲請駁回。
    事    　實
一、聲明：
（一）被告應連帶給付原告新台幣（下同）一百九十三萬一千七百一十元，及自起訴
      狀繕本送達之翌日起至清償日止，按週年利率百分之五計算之利息。
（二）願供擔保，請准宣告假執行。
二、陳述：
（一）按繼承人自繼承開始時，除本法另有規定外，承受被繼承人財產上之一切權利
      、義務，民法第一千一百四十八條前段定有明文。訴外人張萬進生前執支票五
      紙，向原告借款一百九十三萬一千七百一十元，並由被告甲○○及乙○○為債
      務清償之連帶保證人，其不幸於民國九十年十二月十六日死亡，被告戊○○、
      丙○○為其法定繼承人，依前開規定，自應繼承張萬進之債務，被告戊○○、
      丙○○、甲○○、乙○○應分別本於繼承及連帶保證之法律關係，負共同清償
      責任，為此提起本件訴訟，請求被告連帶如數給付。
（二）張萬進生前執被告乙○○所經營之騰昌水電有限公司為發票人，被告甲○○簽
      名背書之支票五紙，向原告借款一百九十三萬一千七百一十元，詎屆各票期經
      提示均遭退票，原告即執向臺灣桃園地方法院聲請支付命令，並發給八十年度
      促字第四○七號支付命令，因張萬進當時與被告甲○○、乙○○為夫妻及岳婿
      之姻親，遂懇請原告不要傷害其妻娘家關係，寬延期限。原告允諾後，其即於
      八十年八月十五日書立同債權額，由被告甲○○、乙○○為連帶保證人之借據
      交原告收執，原告即撤回對騰昌水電有限公司之請求權。且被告甲○○與張萬
      進二人共同奮鬥期間，無論執何人票據，均共同背書擔保債權，始向原告票貼
      借款。現張萬進過世，被告乙○○、甲○○否認有保證行為，顯有失厚道。
三、證據：提出(一)支票及退票理由單影本各十二紙、(二)借據一份、(三)張萬進除戶戶籍
    謄本一份、(四)被告戶籍謄本二份、(五)臺灣桃園地方法院支付命令影本一份為證。
乙、被告方面：
壹、被告戊○○部分：
    被告戊○○未於言詞辯論期日到場，亦未提出準備書狀作何聲明或陳述。
貳、被告丙○○、甲○○、乙○○部分：
    被告丙○○、甲○○、乙○○均未於最後言詞辯論期日到場，據其以前到場聲明
    及陳述如左：
一、聲明：駁回原告之訴。
二、陳述：
（一）張萬進是被告甲○○之前夫，二人在八十九年二月十四日離婚，系爭借據上甲○○之印章為被告甲○○所有，但其習慣如擔任保證人會自行簽名，故借據上
      甲○○之印章不是被告甲○○所蓋。
（二）借據上被告乙○○之印章，應是張萬進自己刻的。
（三）被告戊○○、丙○○係張萬進之繼承人，二人已依法聲請限定繼承，經臺灣臺
      北地方法院九十一年度繼字第一０三號裁定在案。
三、證據：提出臺灣臺北地方法院九十一年度繼字第一０三號民事裁定影本一件為證
    。
丙、本院依職權調閱九十一年度繼字第一０三號限定繼承全卷。
    理　    由
一、本件被告戊○○未於言詞辯論期日到場，被告丙○○、甲○○、乙○○均未於最
    後言詞辯論期日到場，核無民事訴訟法第三百八十六條各款所列情形，爰依原告
    之聲請，由其一造辯論而為判決。
二、原告主張：訴外人張萬進生前執被告乙○○所經營之騰昌水電有限公司為發票人
    ，被告甲○○簽名背書之支票五紙，向原告借款一百九十三萬一千七百一十元，
    詎屆各票期經提示均遭退票，原告即執向臺灣桃園地方法院聲請發支付命令，因
    張萬進當時懇請原告寬延期限，原告允諾後，其即於八十年八月十五日書立同債
    權額，由被告甲○○、吳騰秀為連帶保證人之借據交原告收執，原告即撤回對騰
    昌水電有限公司之請求權。嗣張萬進不幸於民國九十年十二月十六日死亡，被告
    戊○○、丙○○為其法定繼承人，自應繼承張萬進之債務，被告戊○○、丙○○
    、甲○○、乙○○應分別本於繼承及連帶保證之法律關係，負共同清償責任，為
    此提起本件訴訟，請求被告連帶如數給付等語。被告則以：借據上被告乙○○之
    印章，應是張萬進自己刻的，被告甲○○之印章雖為被告甲○○所有，但並非由
    被告甲○○所蓋；被告戊○○、丙○○則已依法聲請限定繼承等語，資為抗辯。
三、原告主張張萬進於八十年八月十五日書立借據向其借款一百九十三萬一千七百一
    十元，嗣張萬進於九十年間死亡，被告戊○○、丙○○為其法定繼承人之事實，
    業據其提出支票及退票理由單各五紙、借據一份、支付命令一份、張萬進除戶謄
    本一份、被告甲○○、戊○○、丙○○戶籍謄本一份為證，核屬相符，並為被告
    所不爭執，自堪信為真實。
四、被告甲○○抗辯系爭借據上連帶保證人甲○○之印章雖為其所有，然依其習慣，
    若擔任保證人會自己簽名，故該印章非由其所蓋等語。惟按私文書經本人或其代
    理人簽名、蓋章或按指印或有法院或公證人之認證者，推定為真正，民事訴訟法
    第三百五十八條第一項定有明文。復按當事人主張有利於己之事實，就其事實有
    舉證之責任，又私人之印章，由自己使用為常態，被人盜用為變態，主張變態事
    實之當事人，自應就此印章被盜用之事實負舉證之責任，最高法院著有八十六年
    度台上字第七一七號判例可資參照。本件被告甲○○既自認印章之真正，系爭借
    據即應推定為其所製作。其抗辯印章係被盜蓋，揆諸上揭說明，應由其就盜蓋之
    事實負舉證責任，其未能舉證證明，是項抗辯，為無可採。
五、至原告提出之借據，則為被告乙○○否認其簽名之真正，辯稱系爭印章係由張萬
    進所偽刻等語。按私文書應由舉證人證其真正。但他造於其真正無爭執者，不在
    此限，民事訴訟法第三百五十七條定有明文。本件被告乙○○既否認系爭借據上
    簽名之真正，自應由原告證明其所提出之借據為真正。然查原告提出之五紙支票
    上乙○○之印文與系爭借據上乙○○之印文明顯不同，而張萬進與被告乙○○曾
    為岳婿關係亦無從推論出被告乙○○會願意為張萬進之債務作保，此外，原告復
    未能舉證證明系爭借據上被告乙○○印文之真正，其主張被告乙○○為系爭債務
    之連帶保證人而應負連帶清償之責即不可採。
六、查系爭債務之主債務人張萬進於九十年十二月十六日死亡，被告戊○○、丙○○
    為其第一順位之法定繼承人，此有張萬進之除戶謄本及被告戊○○、丙○○之戶
    籍謄本在卷可稽，依民法第一千一百四十八條及第一千一百五十三條第一項之規
    定，繼承人自繼承開始時，本應承受被繼承人財產上之一切權利、義務，並對於
    被繼承人之債務，負連帶責任。惟按繼承人得限定以因繼承所得之遺產，償還被
    繼承人之債務。繼承人有數人，其中一人主張為前項限定之繼承時，其他繼承人
    視為同為限定之繼承。為限定之繼承者，其對於被繼承人之權利、義務，不因繼
    承而消滅，民法第一千一百五十四條定有明文。又限定繼承之繼承人，仍應繼承
    被繼承人之債務全額，僅以因繼承所得之遺產為限度，負償還責任，即限定繼承
    人非無債務，僅其責任有限而已。限定繼承債權人，得就債權全額為裁判上及裁
    判外一切請求。惟債權人起訴請求，繼承人如提出限定繼承之抗辯時，法院應為
    保留的給付（於繼承財產限度內為給付）之判決。查被告戊○○、丙○○為張萬
    進之繼承人，並已向本院呈報限定繼承，經本院調閱九十一年度繼字第一０三號
    卷宗查核屬實，依上說明，被告戊○○、丙○○僅於繼承張萬進之遺產限度內，
    對所繼承張萬進之債務負連帶清償責任。
七、綜上所述，原告主張被告甲○○應負連帶保證責任，為可採信，被告甲○○未能
    舉證證明其印章係被盜蓋，其抗辯不負連帶保證責任為不可採；而原告未能舉證
    證明系爭借據上被告乙○○印文之真正，其主張被告乙○○應負連帶清償責任亦
    不足採。又被告戊○○、丙○○已依法向法院呈報限定繼承，亦僅於繼承張萬進
    遺產之限度內，負連帶清償責任。從而，原告依據消費借貸及連帶保證暨繼承之
    法律關係請求被告戊○○、丙○○、甲○○連帶給付原告一百九十三萬一千七百
    一十元，及自起訴狀繕本送達之翌日即九十一年三月十五日起至清償日止，按週
    年利率百分之五計算之法定遲延利息，但其中被告戊○○、丙○○應於繼承張萬
    進之遺產限度內負連帶給付責任，洵屬正當，應予准許。逾此部分之請求，為無
    理由，應予駁回。
八、原告陳明願供擔保請准宣告假執行，於原告勝訴部分，核無不合，爰酌定相當擔
    保金額准許之。至原告敗訴部分，其假執行之聲請，已失依附，不應准許。
九、結論：原告之訴為一部分有理由，一部分無理由，依民事訴訟法第三百八十五條
    第一項前段、第七十九條但書、第八十五條第二項、第三百九十條第二項，判決
    如主文。
中　　　華　　　民　　　國　　九十一　　年　　　八　　　月　　 十六 　　日
                              民事第三庭法      官　吳青蓉
右為正本係照原本作成
如對本判決上訴，須於判決送達後廿日內向本院提出上訴狀
中　　　華　　　民　　　國　　九十一　　年　　　八　　　月　　 十六 　　日
　　　　　　　　　　　　　　　　　　　　法院書記官　吳芳玉
